臺灣嘉義地方法院民事判決　　　　　　　九十一年度訴字第五○六號
　　原　　　告　甲○○
　　被　　　告　辛○○
　　　　　　　　己○○○
　　　　　　　　戊○○
　　　　　　　　壬○○
　　訴訟代理人　丙○○
　　被　 　 告　庚○○
　　　　　　　　丁○○
　　　 　　　 　乙○○
　　法定代理人　丙○○
右當事人間請求遷讓房屋事件，本院判決如左：
    主      文
被告應將坐落嘉義縣朴子市○○段七二三之二八號、七二三之三○號土地上之建物，
建號為三四七號、三四七之二棟次，門牌號碼：嘉義縣朴子市新寮里新寮十四之九號
之四層樓房壹棟遷讓交還原告。
前項交還房屋之履行期間為三十日。
被告應自民國九十一年四月二十六日起至遷讓前項房屋之日止，按月給付原告新台幣
參仟貳佰肆拾壹元。
原告其餘之訴駁回。
訴訟費用由被告負擔十分之九，餘由原告負擔。
本判決第一項於原告以新台幣伍拾伍萬伍仟陸佰捌拾肆元為被告供擔保後，得假執行
。
本判決第三項於原告就各期給付分別以新台幣壹仟壹佰元為被告供擔保後，得於各該
期給付屆清償期時假執行。
原告其餘假執行之聲請駁回。
    事      實
甲、原告方面：
一、聲明：
  (一)被告應將坐落嘉義縣朴子市○○段七二三之二八號、七二三之三○號土地上之建
    物，建號為三四七號、三四七之二棟次，門牌號碼：嘉義縣朴子市新寮里新寮十
    四之九號之四層樓房一棟（下稱系爭房屋）遷讓交還原告。
  (二)被告應自民國九十一年四月二十六日起至遷讓房屋之日止，每月給付原告相當於
    租金新台幣（下同）一萬四千九百一十六元之賠償金。
  (三)訴訟費用由被告負擔。
  (四)願供擔保，請准予宣告假執行
二、陳述：
  (一)被告己○○○以訴之聲明第一項所示之不動產，向訴外人中興商業銀行股份有限
    公司貸款並設定抵押擔保，因其無力償還，中興商業銀行股份有限公司乃聲請拍
    賣系爭不動產，鈞院民事執行處並於拍賣公告中記載：「本件拍賣之房屋一樓部
    分，現由第三人天斗實業股份有限公司（負責人即被告丙○○）承租，租期自八
    十六年十一月一日起，至九十一年十一月一日止，租金每月六千元，拍定後不點
    交。」；原告於特別拍賣程序中以最高價一百七十九萬元得標，並於九十一年四
    月二十六日取得系爭不動產所有權登記，被告八人於九十一年十一月一日租期屆
    滿後，仍拒絕遷讓交還系爭房屋，為此提起本件訴訟。
  (二)原告於九十一年四月二十六日取得系爭不動產之所有權登記，故被告應自該日起
    至遷讓房屋止，按月賠償一萬四千九百一十六元相當於租金之損害，爰為訴之聲
    明第二項之請求。
三、證據：提出戶籍謄本、不動產權利移轉證明書影本一件、土地及建物登記謄本各
    一件、拍賣公告影本一件為證。
乙、被告方面：
一、聲明：
  (一)駁回原告之訴及假執行之聲請。
  (二)訴訟費用由原告負擔。
二、陳述：因三名小孩尚在就學，致遲未搬遷，請法官多給一點時間與原告談和解事
    宜；六千元之租金係包括整棟四層樓房，一樓作為公司使用，二樓以上係住家，
    整棟樓房只有一個大門出入。
丙、本院依職權調閱本院九十年度執字第一九四○號卷宗。
    理      由
一、訴狀送達後，原告不得將原訴變更或追加他訴。但有下列各款情形之一者，不在
    此限：「（一）被告同意者（二）請求之基礎事實同一者（三）擴張或減縮應受
    判決事項之聲明者（四）因情事變更而以他項聲明代最初之聲明者（五）該訴訟
    標的對於數人必須合一確定時，追加其原非當事人之人為當事人者（六）訴訟進
    行中，於某法律關係之成立與否有爭執，而其裁判應以該法律關係為據，並求對
    於被告確定其法律關係之判決者（七）不甚礙被告之防禦及訴訟之終結者。被告
    於訴之變更或追加無異議，而為本案之言詞辯論者，視為同意變更或追加。」原
    告原起訴主張：被告應將系爭房屋之二、三、四樓遷讓交還原告，嗣於審理中即
    被告己○○○與第三人天斗實業股份有限公司租期屆滿後（見本院九十一年十一
    月二十六日言詞辯論筆錄）追加為：「被告應將系爭房屋四層樓房一棟遷讓交還
    原告」，經核原告前後請求之基礎事實均同一，且不甚礙被告之防禦及訴訟之終
    結者，被告亦無異議，應予准許。
二、原告主張被告己○○○以訴之聲明第一項所示之不動產，向訴外人中興商業銀行
    股份有限公司貸款並設定抵押擔保，因其無力償還，中興商業銀行股份有限公司
    乃聲請拍賣系爭不動產，本院民事執行處並於拍賣公告中記載：「本件拍賣之房
    屋一樓部分，現由第三人天斗實業股份有限公司承租，租期自八十六年十一月一
    日起，至九十一年十一月一日止，租金每月六千元，拍定後不點交。」；原告於
    特別拍賣程序中以最高價一百七十九萬元得標，並於九十一年四月二十六日取得
    系爭不動產所有權登記，被告八人於九十一年十一月一日租期屆滿後，仍拒絕遷
    讓交還系爭房屋，為此訴請被告遷讓交還系爭房屋，及自九十一年四月二十六日
    起，至遷讓前項房屋之日止，按月賠償一萬四千九百一十六元相當於租金之損害
    ；被告則以：因三名小孩尚在就學，致遲未搬遷，請法官多給一點時間與原告談
    和解事宜；六千元之租金係包括整棟四層樓房，一樓作為公司使用，二樓以上係
    住家，整棟樓房只有一個大門出入等語，資以置辯。
三、原告主張被告己○○○以訴之聲明第一項所示之不動產，向訴外人中興商業銀行
    股份有限公司貸款並設定抵押擔保，因其無力償還，中興商業銀行股份有限公司
    乃聲請拍賣系爭不動產，本院民事執行處並於拍賣公告中記載：「本件拍賣之房
    屋一樓部分，現由第三人天斗實業股份有限公司承租，租期自八十六年十一月一
    日起，至九十一年十一月一日止，租金每月六千元，拍定後不點交。」；原告於
    特別拍賣程序中以最高價一百七十九萬元得標，並於九十一年四月二十六日取得
    系爭不動產所有權登記等事實，業據其提出不動產權利移轉證明書影本一件、土
    地及建物登記謄本各一件、拍賣公告影本一件附卷為證，且為被告所不爭執，並
    經本院依職權調閱本院九十年度執字第一九四○號卷宗查核屬實，自堪信為真實
    。
四、被告雖抗辯：因三名小孩尚在就學，致遲未搬遷，請法官多給一點時間與原告談
    和解事宜云云，惟本院已將審理期日延至被告己○○○與第三人天斗實業股份有
    限公司租期屆滿（九十一年十一月一日）後，被告仍拒絕按月給付租金予原告，
    且亦回絕原告依價購回之要約，顯見被告並無誠意與原告和解，其所辯顯欲延遲
    訴訟，委無足採。
五、按「所有人對於無權占有或侵奪其所有物者，得請求返還之。對於妨害其所有權
    者，得請求除去之。」民法第七百六十七條定有明文。原告已於九十一年四月二
    十六日取得系爭不動產之所有權登記，有不動產權利移轉證書影本一份在卷可按
    ，而被告自九十一年十一月一日租期屆滿後，仍占用系爭房屋即屬無權占有，已
    如前述，則原告依據上開規定請求被告返還，自非無據，應予准許。
六、又依民法第一百七十九條規定：「無法律上之原因而受利益，致他人受損害者，
    應返還其利益。雖有法律上之原因，而其後已不存在者，亦同。」，另「無權占
    有他人土地，可能獲得相當於租金之利益，為社會通常之觀念。」最高法院六十
    一年台上字第一六九五號判例可資參照，此於無權占用他人房屋之情形，亦應為
    相同處理。系爭房屋已為原告所有，而被告使用系爭房屋為無權占有，業如前述
    ，是被告繼續占有系爭房屋及房屋所坐落之土地即受有相當於租金之利益，致原
    告受有相當於租金之損害，原告自得請求被告返還因無權占有系爭房屋及坐落土
    地所受之利益。再者，「城市地方房屋之租金，以不超過土地及其建築物申報總
    價額年息百分之十為限。約定房屋租金，超過前項規定者，該管市、縣政府得依
    前項所定標準強制減定之。」土地法第九十七條定有明文。上開規定所謂土地及
    建築物之總價額，土地價額依法定地價，建築物價額依該管市、縣地政機關估定
    之價額，土地法施行法第二十五條亦定有明文。又土地法第一百四十八條規定：
    土地所有權人依本法所申報之地價，為法定地價。惟查上開規定以年息百分之十
    為限，乃指房屋租金之最高限額而言，非謂所有租賃房屋之租金必須照申報價額
    年息百分之十計算之，尚須斟酌房屋、基地之位置，工商繁榮程度、使用人利用
    基地之經濟價值、所受利益等情事以為決定，最高法院四十六年台上字第八五五
    號、六十八年台上字第三○七一號判例意旨足資參照。本件原告主張依其得標買
    受價一百七十九萬元為基準，再以年息百分之十，作為計算原告獲得利益之標準
    ，惟其請求於法無據，尚難准許，仍應依上開土地法之規定，作為計算本件原告
    獲得利益之標準。經查，系爭房地距離朴子市區約一公里，出入往來車輛不多，
    周圍多係磚造平房或一般樓房；再者，系爭房屋為鋼筋混凝土材質之住宅用四樓
    建物，房屋現狀尚稱良好，被告將之作為公司使用，且原告當初係以一百七十九
    萬元之價格承買等情，本院斟酌上情，認相當於租金之不當得利數額，以房屋現
    值、土地申報總價額，按年息百分之七計算為適當。再者，系爭房屋坐落之基地
    即嘉義縣朴子市○○段七二三之二八號、七二三之三○號土地，於八十九年七月
    之申報地價為每平方公尺八百元，而該土地面積分別為五六．一四平方公尺、六
    七．三四平方公尺，合計一二三．四八平方公尺，亦即該土地之總地價為九萬八
    千七百八十四元，有土地登記謄本二紙附卷足稽；而系爭房屋九十一年度之契稅
    現值為四十五萬六千九百元，有原告提出之九十一年房屋契稅繳款書一紙在卷可
    憑。是原告請求被告給付自九十一年四月二十六日起，至被告遷讓前項房屋之日
    止，按月給付原告四千九百七十元之相當於租金之損害，於法有據，應予准許。
   【計算式為（98784＋456900）×0.07 ÷12（月）＝3241元，元以下四捨五入】
七、從而，原告本於所有物返還請求權，請求被告應自系爭房屋遷出，將房屋遷讓返
    還予原告，及請求被告應自九十一年四月二十六日起至遷讓前項房屋之日止，按
    月給付原告三千二百四十一元之相當於租金之損害額，為有理由，應予准許。至
    超逾部分，則難謂有據，應予駁回。
八、又遷讓房屋，非立時可就，茲斟酌實際情況，訂履行期間為三十日。
九、原告陳明願供擔保，聲請宣告假執行，經核其勝訴部分，合於法律規定，爰酌定
    相當之擔保金額宣告之；至於原告其餘假執行之聲請，因該部份訴之駁回而失所
    依據，應予駁回。
十、結論：本件原告之訴為一部有理由，一部無理由，依民事訴訟法第七十九條但書
    、第八十五條第一項前段、第三百九十條第二項、第三百九十六條第一項，判決
    如主文。
中　　　華　　　民　　　國　　九十一　　年　 　十二 　　月　　　十　　　日
~B臺灣嘉義地方法院民事第二庭
~B　　法　官　唐淑民
右為正本係照原本作成
如對本判決上訴須於判決送達後二十日內向本院提出上訴狀
中　　　華　　　民　　　國　　九十一　　年　　 十二　　 月　　　十　　　日
~B　　書記官　林金福
